臺灣嘉義地方法院民事判決　九十年訴字第四七八號
　　原　　　告　寅○○
　　原　　　告　癸○○
　　原　　　告　子○○
　　複代理人　　甲○○
　　被　　　告　辰○○
　　被　　　告　申○○
　　被　　　告　午○○
　　被　　　告　壬○○
　　訴訟代理人　亥○○
　　訴訟代理人　酉○○
　　被　　　告　巳○○
　　訴訟代理人　丑○○
　　被　　　告　未○○
　　被　　　告　卯○○
　　被　　　告　辛○○
　　被　　　告　乙○○
　　被　　　告　己○○
　　被　　　告　戊○○
　　被　　　告　丁○○
　　被　　　告　戌○○
　　法定代理人　天○○
　　法定代理人
右當事人間分割共有物事件，本院判決如左：
    主      文
被告吳峻誠、吳鳳君、吳靖琪、庚○○應就被繼承人丙○○所遺坐落嘉義縣朴子市○○○段松梅小段一五一一地號，地目：建，面積：０‧一二０三公頃土地，應有部分
一００分之一辦理繼承登記。
兩造共有坐落嘉義縣朴子市○○○段松梅小段一五一一地號，地目：建，面積：０‧
一二０三公頃土地，以原物分配給原、被告，其分割方法如附圖一所示，其中標示Ａ
部分，面積：０‧０三００七五公頃，分歸原告寅○○、癸○○、陳建利共同取得，
並依附圖一中附表一所示應有部分比例保持共有；標示Ｂ部分，面積：０‧０三００
七五公頃，分歸被告辰○○、申○○、午○○、壬○○共同取得，並依附圖一中附表
一所示應有部分比例保持共有；標示Ｃ部分，面積：０‧０五二０六七公頃，分歸被
告巳○○、未○○、卯○○、辛○○共同取得，並依附圖一中附表一所示應有部分比
例保持共有；標示Ｄ部分，面積：０‧００七五一九公頃，分歸被告乙○○、吳峻誠
、吳鳳君、吳靖琪、庚○○、己○○、戊○○、丁○○共同取得，並依附圖一中附表
一所示應有部分比例保持共有；標示Ｅ部分，面積：０‧０００五六四公頃，分歸被
告戌○○取得。
訴訟費用由被告辰○○、申○○、午○○、壬○○各負擔十六分之一；被告未○○、
卯○○各負擔十六分之二；被告乙○○、己○○、戊○○各負擔百分之一；被告吳峻
誠、吳靖琪、吳鳳君、庚○○各負擔四百分之一；被告丁○○負擔四百分之九；被告
辛○○負擔三十二分之一；被告巳○○負擔六百四十分之九十七；被告戌○○負擔六
百四十分之三；原告寅○○、癸○○、子○○各負擔十六分之一。
    事      實
甲、原告方面：
  一、聲明：
  （一）被告吳峻誠、吳鳳君、吳靖琪、庚○○應就被繼承人丙○○所遺坐落嘉義縣
        朴子市○○○段松梅小段一五一一地號，地目：建，面積：０‧一二０三公
        頃土地，應有部分一００分之一辦理繼承登記。
  （二）請求判決兩造分別共有坐落嘉義縣朴子市段○○○段松梅小段第一五一一地
        號之土地，依附圖一方案方式分割。
  二、陳述：
  （一）坐落嘉義縣朴子市○○○段松梅小段第一五一一地號，地目：建，面積：０
        ‧一二０三公頃土地（下稱系爭土地），由原告、被告，共計十七人，依附
        圖中附表二所示之應有部分比例分別共有。
  （二）各共有人，得隨時請求分割共有物，民法第八百二十三條前段定有明文，系
        爭土地係原告與被告等十七人分別共有，而系爭土地非不能分割，並各共有
        人也無協議不分割，故系爭土地依法各共有人自得隨時請求分割，原告係共
        有人，爰依民法第八百二十三條之規定，請求判如訴之聲明。
  （三）另共有人丙○○於民國（下同）九十年二月二十六日先逝，僅追加其繼承人
        吳鳳君、吳峻誠、吳靖琪、庚○○應就其被繼承人丙○○所遺有坐落嘉義縣
        朴子市○○○段松梅小段第一五一一地號土地，地目：建，面積：０‧一二
        ０三公頃土地，應有部分一００分之一辦理繼承登記。且此追加係基於同一
        基礎事實，且不甚礙被告之防禦及訴訟終結，依民法第二百五十五條第一項
        第二、七款規定，追加被告。
  三、證據：提出系爭土地之土地登記謄本一份、戶籍謄本十七份、繼承系統表一份
      等為證，並聲請勘測現場。
乙、被告辰○○、申○○、午○○、壬○○方面：聲明及陳述：同意分割，分割方式
　　如附圖一所示，願意四人仍保持共有關係。
丙、被告巳○○方面：雖未於最後言詞辯論期日到場，惟據其先前到庭之陳述：同意
　　分割，希望房屋拆除後再分割，願意與未○○、辛○○、卯○○三人保持共有關
　　係。
丁、被告戌○○方面：雖未於最後言詞辯論期日到場，惟據其先前到庭之陳述：同意
    分割，分割方式如附圖一所示。
戊、被告卯○○、未○○、辛○○、乙○○、己○○、戊○○方面：
    均未於言詞辯論期日到場，亦未提出準備書狀作何聲明或陳述。
己、本院依職權勘驗現場，並囑託嘉義縣朴子地政事務所測量人員勘測，並繪製土地
    複丈成果圖。
    理      由
一、本件被告巳○○、未○○、卯○○、辛○○、乙○○、己○○、戊○○、戌○○
    均未於最後言詞辯論期日到場，核無民事訴訟法第三百八十六條各款所列情形，
    爰依原告之聲請，由其一造辯論而為判決。
二、本件原告主張：系爭土地，地目：建，面積０‧一二０三公頃，為兩造所共有，
    應有部分分別為原告寅○○、癸○○、子○○各十六分之一；被告辰○○、申○○、午○○、壬○○各十六分之一；被告未○○、卯○○各十六分之二；被告乙○○、己○○、戊○○各百分之一；共有人丙○○於九十年二月二十六日死亡，
    而被告吳峻誠、吳靖琪、吳鳳君、庚○○為其繼承人，依法應繼承其遺產，各四
    百分之一（繼承丙○○之應有部分一百分之一），均未辦理繼承登記；被告丁○○四百分之九；被告辛○○三十二分之一；被告巳○○六百四十分之九十七；被
    告戌○○六百四十分之三，兩造間無不分割之約定，復無法協議分割之事實，業
    據其提出土地登記謄本、繼承系統表、戶籍謄本等為證，並為被告所不爭執，自
    堪認為真實。又系爭土地為建地，現由部分被告及訴外人等數人分別佔有使用，
    有勘驗筆錄所附之現場圖及嘉義縣朴子地政事務所九十年九月十一日複丈成果圖
    附卷可稽，是系爭土地核無因物之使用目的不能分割之情事，兩造既無不分割之
    約定，且無法協議分割，原告請求辦理繼承登記及判決分割，自屬有據，應予准
    許。
三、按共有不動產之共有人其中一人死亡，他共有人於請求分割共有物時，為求訴訟
    之經濟起見，可許原告就請求繼承登記及分割共有物之訴合併提起，即以一訴請
    求該被繼續承人之繼承人辦理繼承登記，並請求該繼承人於辦理繼承登記後，與
    原告及其餘共有人分割共有之不動產（參照最高法院七十年一月二十日七十年度
　　第二次民事庭會議決定）。準此，原告為請求二造分割系爭土地，而請求被告吳
    峻誠、吳靖琪、吳鳳君、庚○○共同繼承丙○○之遺產，各就附圖一之附表二所
    示系爭土地之應有部分，辦理繼承登記，於法尚屬允當，為有理由，自應准許。
四、次按裁判上定共有物分割方法，應顧及公平、當事人之聲明、應有部分之比例與
    實際是否相當、共有物之客觀情狀、性質、價格與經濟價值、共有利益、各共有
    人之主觀因素及使用現狀、利害關係等因素為綜合判斷。系爭土地，業經本院於
    九十年八月十三日勘驗現場，就兩造所提出之分割方案，囑託嘉義縣朴子地政事
    務所勘測後分別繪製複丈成果圖附卷參酌。本院前往現場勘驗系爭土地目前使用
    情形之結果：系爭土地目前耕作位置圖如附圖二所載，被告辰○○在附圖二編號
    １部分有種植破布子園；被告辰○○、申○○、午○○、壬○○在附圖二編號２
    部分有一樓平房居住使用；被告辰○○、申○○、午○○在附圖二編號３部分有
    一樓平房居住使用；被告巳○○在附圖二編號６部分有種植菜瓜棚，編號７部分
    有二層樓房居住使用；被告丁○○等五人在附圖二編號１１部分有建築車庫，編
    號１２部分有一層ＲＣ結構房屋居住使用，有本院勘驗筆錄及嘉義縣朴子地政九
    十年九月十一日之複丈成果圖附卷可稽。本院斟酌兩造使用系爭土地之現況、應
    有部分之比例、共有人之主觀因素及使用現狀等情，及系爭土地四周之狀況暨將
    來之發展，認為以如附圖一方案所示之分割方法，即如附圖一所示，其中標示Ａ
    部分，面積：０‧０三００七五公頃，分歸原告寅○○、癸○○、陳建利共同取
    得，並依附圖一中附表一所示應有部分比例保持共有；標示Ｂ部分，面積：０‧
    ０三００七五公頃，分歸被告辰○○、申○○、午○○、壬○○共同取得，並依
    附圖一中附表一所示應有部分比例保持共有；標示Ｃ部分，面積：０‧０五二０
    六七公頃，分歸被告巳○○、未○○、卯○○、辛○○共同取得，並依附圖一中
    附表一所示應有部分比例保持共有；標示Ｄ部分，面積：０‧００七五一九公頃
    ，分歸被告乙○○、吳峻誠、吳鳳君、吳靖琪、庚○○、己○○、戊○○、丁○○共同取得，並依附圖一中附表一所示應有部分比例保持共有；標示Ｅ部分，面
    積：０‧０００五六四公頃，分歸被告戌○○取得，此方案較能符合目前土地現
    況及分割後土地再利用之經濟實益，且能發揮系爭土地利用之經濟價值，亦符合
    被告辰○○、申○○、午○○、壬○○、戌○○等人之意願，故爰為判決分割如
    主文所示。
五、本件係共有土地之分割爭議，被告之行為按當時訴訟程度，係為伸張或防衛權利
    所必要，是本件訴訟費用應有民事訴訟法第八十一條第二款規定之適用，應由兩
    造各依其應有部分比例負擔訴訟費用，以符公平。
六、本件事證已臻明確，兩造其餘攻擊及防禦方法，經本院審酌後，核與判決結果不
    生影響，爰不逐一論列，附此敘明。
七、據上論結：原告之訴為有理由，依民事訴訟法第三百八十五條第一項前段、七十
    八條、第八十一條第二款、第八十五條第一項後段，判決如主文。
中　　　華　　　民　　　國　　九十一　　年　　　六　　　月　　二十六　　日
~B臺灣嘉義地方法院民事第一庭
~B　　審判長法官　曾文欣
~B　　　　法　官　洪嘉蘭
~B        法  官　吳昀儒
右為正本係照原本作成
如對本判決上訴應於收受本判決送達後二十日內向本院提出上訴狀（應按他造人數附
繕本）
中　　　華　　　民　　　國　　九十一　　年　　　六　　　月　　二十六　　日
~B        書記官　楊國色
